【裁判字號】    95,易,536
【裁判日期】    951120
【裁判案由】    妨害公務
【裁判全文】
臺灣嘉義地方法院刑事判決               95年度易字第536號
公  訴  人  臺灣嘉義地方法院檢察署檢察官
被      告  乙○○
                    （另案於臺灣嘉義監獄鹿草分監執行）
上列被告因妨害公務案件，經檢察官提起公訴（九十五年度偵字
第七０五七號），經本院合議庭裁定改行簡式審判程序審理後，
判決如下：
    主    文
乙○○犯妨害公務執行罪，處有期徒刑伍月，如易科罰金，以銀
元佰元即新臺幣玖佰元折算壹日。
    犯罪事實及理由
一、乙○○於民國九十五年六月二十四日某時許，駕駛竊得之甲
    ○○所管領使用，車牌號碼ＳＢ－６０７３號自用小貨車，
    搭載黃東明（另經檢察官為不起訴處分），嗣停放在嘉義縣
    新港鄉○○村○○道路旁，為員警發覺形跡可疑，以巡邏警
    車阻擋在前，依法執行攔檢勤務，詎乙○○因駕駛贓車及毒
    品案件通緝中，唯恐遭警查獲逮捕，竟基於妨害公務之犯意
    ，於同日二十二時二十分許，以駕駛上開自用小貨車，接續
    三次前進後退方式，衝撞巡邏警車，對於執勤員警依法執行
    職務時，施強暴，經警連開二槍擊破該自用小貨車之左前輪
    ，惟仍為乙○○趁隙駕車逃逸，旋於同日二十二時五十分許
    ，在嘉義縣中洋村玄天上帝廟前尋獲上開自用小貨車，經採
    集車上所留存指紋比對後，查獲上情。
二、認定犯罪所憑證據
(一)被告乙○○於警詢之供述及本院準備程序、審理程序所為認
    罪之陳述。
(二)同案被告黃東明於警詢之供述。
(三)證人甲○○於警詢之指訴。
(四)贓物認領保管單一紙、職務報告一份、發票、委修單各一張
    及現場照片六張。
(五)內政部警政署刑事警察局九十五年七月四日刑紋字第０９５
    ００９７７０９號鑑驗書一份。
三、新舊法比較之說明
(一)刑法第二條第一項部分
    被告行為後，刑法於九十四年一月七日修正，同年二月二日
    公布，業於九十五年七月一日施行。按行為後法律有變更者
    ，適用行為時之法律。但行為後之法律有利於行為人者，適
    用最有利於行為人之法律，修正後之刑法第二條第一項定有
    明文。該條之規定係規範行為後法律變更所生新舊法律比較
    適用之準據法，雖亦經修正，但因屬適用法律之準據法，本
    身尚無比較新舊法之問題，應一律適用裁判時之修正後刑法
    第二條之規定，決定適用之刑罰法律（最高法院九十五年五
    月二十三日刑事庭第八次會議決議可資參照）。
(二)關於罰金刑及貨幣單位由銀元修正為新臺幣之法律適用
    被告行為後，刑法第三十三條第五款關於「罰金：一元以上
    」之規定，修正為「罰金：新臺幣一千元以上，以百元計算
    之」，刑法法定本刑中列有罰金刑者，其法定最低度罰金刑
    因之提高，涉及科刑規範變更，自有新舊法比較必要，比較
    結果，以舊法有利於行為人，應適用舊法第三十三條第五款
    規定，定其罰金部分之法定刑。又九十五年七月一日修正公
    布施行之刑法施行法第一條之一增訂：「（第一項）中華民
    國九十四年一月七日刑法修正施行後，刑法分則編所定罰金
    之貨幣單位為新臺幣。（第二項）九十四年一月七日刑法修
    正時，刑法分則編未修正之條文定有罰金者，自九十四年一
    月七日刑法修正施行後，就其所定數額提高為三十倍。但七
    十二年六月二十六日至九十四年一月七日新增或修正之條文
    ，就其所定數額提高為三倍」。經查，刑法第一百三十五條
    第一項自七十二年六月二十六日（即罰金罰鍰提高標準條例
    修正公布日）迄今未修正，其罰金之法定刑為「三百元」（
    貨幣單位為「銀元」），再依罰金罰鍰提高標準條例第一條
    前段規定罰金刑提高十倍為「銀元三千元」，依現行法規所
    定貨幣單位折算新臺幣條例規定折算為「新臺幣九千元」；
    又於刑法施行法第一條之一施行日（即九十五年七月一日）
    後，刑法分則所定罰金之貨幣單位改為「新臺幣」，就其所
    定數額提高三十倍，亦為「新臺幣九千元」，是刑法施行法
    第一條之一施行後，罰金刑貨幣單位雖有「新臺幣」之更易
    ，惟適用結果之罰金額度則無二致，就罰金法定刑提高之「
    刑罰權規範內容」並無利或不利之變更，自不生新舊法之比
    較問題，惟應適用具特別法性質之刑法施行法第一條之一規
    定。
(三)易科罰金部分
    被告行為時之修正前刑法第四十一條第一項前段規定：「犯
    最重本刑為五年以下有期徒刑以下之刑之罪，而受六個月以
    下有期徒刑或拘役之宣告，因身體、教育、職業、家庭之關
    係或其他正當事由，執行顯有困難者，得以一元以上三元以
    下折算一日，易科罰金。」，又被告行為時之易科罰金折算
    標準，修正前罰金罰鍰提高標準條例第二條前段（現已刪除
    ）規定，就其原定數額提高為一百倍折算一日，則本件被告
    行為時之易科罰金折算標準，應以銀元一百元或二百元或三
    百元折算一日，經折算為新臺幣後，應以新臺幣三百元或六
    百元或九百元折算為一日。惟新修正刑法第四十一條第一項
    前段則規定：「犯最重本刑為五年以下有期徒刑以下之刑之
    罪，而受六個月以下有期徒刑或拘役之宣告者，得以新臺幣
    一千元、二千元或三千元折算一日，易科罰金。」，比較修
    正前、後之易科罰金折算標準，以修正前之刑法規定，較有
    利於被告。
(四)綜上法律修正前、後之比較，揆諸前揭說明及修正後刑法第
    二條第一項之「從舊從輕」原則，本件以適用修正前之相關
    刑罰法律，對被告較為有利。
四、按修正前刑法第十條第二項規定：「稱公務員者，謂依據法
    令從事公務之人員」；而依修正後之刑法第十條第二項規定
    「稱公務員者，謂下列人員：一依法令服務於國家、地方自
    治團體所屬機關而具有法定職務權限，…者」，是不論依照
    修正前、後之刑法規定，警察均屬刑法上之公務員。被告對
    依法執行警察勤務之員警，以駕車衝撞之施加強暴方式，防
    免盤查逮捕，核係犯刑法第一百三十五第一項妨害公務執行
    罪。又其所為三次以自用小貨車衝撞警車之犯罪地點既均在
    同處，且犯案時間極為密接，出於同一妨害公務目的，各行
    為難以強行分開，自屬接續犯而為包括之一罪無誤，起訴書
    誤載為連續，顯有誤會，應予更正。爰審酌被告前因竊盜罪
    及洗錢防制法案件，分別經本院判處有期徒刑二年六月及三
    月確定，經定應執行有期徒刑二年八月，甫於九十四年十二
    月二十三日縮短刑期假釋出監，於九十五年七月十七日始假
    釋期滿，此有臺灣高等法院被告前案紀錄表一份在卷可佐，
    竟於假釋期間，駕駛贓車，復為躲避警方追緝，而以自用小
    貨車衝撞警車，嚴重影響執行公務警員之人身安全，惡性不
    可謂不輕，且迄未賠償警方車毀之損失，惟念及其國中畢業
    之智識程度、家庭狀況及犯後坦認犯行，態度尚可等一切情
    狀，量處如主文所示之刑，並諭知易科罰金之折算標準。
五、應依刑事訴訟法第二百七十三條之一第一項、第二百九十九
    條第一項前段、第三百十條之二、第四百五十四條第一項，
    刑法第二條第一項前段、第一百三十五條第一項、（修正前
    ）刑法第四十一條第一項前段，刑法施行法之一第一項、第
    二項前段，（修正前）罰金罰鍰提高標準條例第二條，現行
    法規所定貨幣單位折算新臺幣條例第二條，判決如主文。
中    華    民    國    95    年    11    月    20    日
                  刑事第二庭  法  官  林青怡
上列正本證明與原本無異。
如不服本判決，應於判決送達後10日內向本院提出上訴狀（應附
繕本）。
中    華    民    國    95    年    11    月    20    日
                              書記官  李佳惠
附錄論罪科刑法條
刑法第135條
對於公務員依法執行職務時，施強暴脅迫者，處3年以下有期徒
刑、拘役或3百元以下罰金。
意圖使公務員執行一定之職務或妨害其依法執行一定之職務或使
公務員辭職，而施強暴脅迫者，亦同。
犯前二項之罪，因而致公務員於死者，處無期徒刑或7年以上有
期徒刑；致重傷者，處3年以上、10年以下有期徒刑。


司法院資訊處製作；財團法人民間司法改革基金會備份。
